【裁判字號】    95,易,6
【裁判日期】    950324
【裁判案由】    詐欺
【裁判全文】
臺灣臺北地方法院刑事判決                 95年度易字第6號
公  訴  人  臺灣臺北地方法院檢察署檢察官
被      告  甲○○
選任辯護人  莊志成律師
上列被告因詐欺案件，經檢察官提起公訴（94年度偵字第12782
、22934號），本院判決如下：
    主  文
甲○○無罪。
    理  由
一、本件公訴意旨略以：被告甲○○明知將自己之銀行帳戶存摺
    及金融卡借予他人使用，可能因此供不法詐騙份子利用以詐
    術使他人將款項匯入後，再予提領運用，並預見可能因而幫
    助他人從事詐欺不法犯罪，竟不違背其本意，於民國九十三
    年十二月間之不詳時間，在不詳地點，將其於九十二年二月
    二十四日，在高雄市左營區左營海軍新兵訓練中心之中華郵
    政股份有限公司左營新訓中心郵局（下稱左營新訓中心郵局
    ），開立之0000000－0000000號帳戶之存摺
    、提款卡等物，提供予真實姓名年籍不詳之人，致該人所屬
    之詐欺集團成員可使用該帳戶遂行詐欺犯罪。嗣於同年月十
    七日，證人乙○○於其住處接獲貸款信函，經證人乙○○與
    之聯絡後，該詐欺集團成員要求證人乙○○先行匯款，使證
    人乙○○因此陷於錯誤，而於同年月二十三日，前往新竹東
    門郵局匯款新臺幣（下同）九千八百六十元至被告上開帳戶
    中。另於同年月二十二日，證人丙○○於其住處依報紙上所
    載貸款廣告，詢問辦理貸款之細節，該詐欺集團成員即以律
    師代辦費、貸款費用、保證金等理由，要求證人丙○○先行
    匯款，致證人丙○○陷於錯誤，而先後匯款三千八百六十元
    、八千五百元、八千五百元、七千元、六千八百元、八千元
    及六千一百七十四元，共計四萬八千八百三十四元至被告上
    開帳戶中，旋即遭提領一空，證人乙○○、丙○○始知受騙
    ，遂報警循線查悉上情。案經臺北市政府警察局大安分局報
    告及高雄市政府警察局左營分局報告福建金門地方法院檢察
    署呈請最高法院檢察署令轉臺灣臺北地方法院檢察署偵辦。
    因認被告涉有幫助刑法第三百三十九條第一項之詐欺取財罪
    嫌云云。
二、按犯罪事實應依證據認定之，無證據不得認定其犯罪事實；
    不能證明被告犯罪者，應諭知無罪之判決，刑事訴訟法第一
    百五十四條第二項、第三百零一條第一項分別定有明文。又
    事實之認定應憑證據，如不能發現相當證據或證據不足以證
    明者，自不能以推測或擬制之方法，以為裁判之基礎；而認
    定犯罪事實所憑之證據，雖不以直接證據為限，間接證據亦
    包括在內，然無論直接或間接證據，其為訴訟上之證明，須
    於通常一般之人均不致於有所懷疑，而得確信其為真實之程
    度者，始得據之為有罪之認定，倘其證明尚未達到此一程度
    ，而有合理性懷疑之存在時，即無從為有罪之認定，此有最
    高法院四十年台上字第八六號判例、七十六年台上字第四九
    八六號判例意旨可資參照。是被告於經判決有罪確定前，應
    被認定為無罪，被告並無自證無罪之義務，均為刑事訴訟之
    基本原則，被告否認犯罪所持之辯解，縱無可取，仍不得因
    此資以為反證其犯罪之論據。
三、公訴人認被告涉有上開幫助詐欺取財罪嫌，無非係以被告於
    警詢時及偵查中之供述，證人乙○○、丙○○於警詢時之證
    述，並有被告上開郵局帳戶之存款往來明細表及郵政國內匯
    款執據各一份附卷，為其主要論罪論據。訊據被告甲○○固
    不否認上開郵局帳戶係其申請設立之事實，然堅決否認涉有
    上開犯行，辯稱：其所申請設立之上開郵局帳戶存摺、提款
    卡及其手寫之密碼均已遺失，並未提供他人使用等語。經查
    ：
  (一)上開郵局帳戶係被告於九十二年二月二十四日在高雄市左營
    區左營新訓中心郵局所開立使用，供其服役期間轉匯薪資所
    用之事實，業經被告於本院審理時供述在卷，並有中華郵政
    股份有限公司九十五年二月十七日儲字第０九五０七０四四
    六一號函暨函覆之開戶資料及交易明細表各一份在卷可稽（
    本院卷第二三頁至第二九頁），而證人乙○○有於九十三月
    十二月十七日，因接獲貸款信函，循其上電話與姓名、年籍
    均不詳自稱名為「林克勤」之成年男子取得聯繫後，遭該自
    稱係代辦貸款專員名為「林克勤」之成年男子以須先行匯款
    為由詐騙，於同年月二十三日前往新竹東門郵局匯款九千八
    百六十元至被告上開帳戶中，至證人丙○○則係於九十三年
    十二月二十二日下午二時許，因依報載貸款廣告撥打電話詢
    問辦理貸款細節，遭屬詐騙集團成員之一姓名、年籍均不詳
    之成年男子以代辦貸款須先支付律師代辦費、重辦貸款費、
    保證金為由詐騙，於同日下午及翌日，先後轉帳匯款三千八
    百六十元、八千五百元、八千五百元、七千元、六千八百元
    、八千元、六千一百七十四元，共計四萬八千八千三十四元
    至被告上開帳戶中，且均旋即遭提領一空等情，亦分據證人
    乙○○、丙○○於警詢時證述綦詳，並有新竹市警察局第一
    分局林頭派出所受理人頭帳戶犯罪案件管制表、郵政國內匯
    款收據各一份（九十四年度偵字第一二七八二號卷第二０頁
    至第二一之一頁；九十四年度偵字第二二一號卷第五頁至第
    一四頁），是被告上開帳戶確有遭詐騙集團作為人頭帳戶使
    用，並有證人乙○○、丙○○轉帳匯款至被告上開帳戶之事
    實，固堪認定。
  (二)然被告上開帳戶存摺、提款卡及手寫密碼條係因遺失致遭詐
    騙集團用作詐騙他人轉帳匯款之人頭帳戶使用，非因被告主
    動有償或無償將之持交第三人使用一節，亦據被告自警、偵
    詢時起迄於本院審理時止供述在卷，而被告對於其遺失上開
    帳戶存摺、提款卡及手寫密碼條之時間，於警詢中時稱係在
    九十三年十二月二十七日警詢前約半個月亦即九十三年十二
    月中旬遺失，時稱係在九十四年二月二十五日警詢前約一個
    月亦即九十四年一月下旬遺失，先後不一，復無法明確交代
    其上開帳戶存摺、提款卡及手寫密碼條之遺失經過如何，然
    自社會一般客觀標準而言，不慎遺失隨身物品時，若非在竊
    賊下手之際當場察覺，實難苛責被害人事後僅憑記憶與推測
    ，即可完整、明確指陳遭竊過程之細節，毫無遺漏或錯誤，
    另對某特定事件之記憶深遠與否，非僅因個人能力而異，尤
    因時間經過而逐漸消磨，被告亦然，是被告就其究係何時遺
    失上開帳戶存摺、提款卡及手寫密碼條之供述前後相左，亦
    不得謂非因受個人記憶力及時間因素之雙重影響所致，且被
    告將上開帳戶存摺、提款卡及手寫密碼條一同放置在其平日
    使用之包包內隨身攜帶之保管方式，衡常亦非特異獨行之習
    慣，吾人與之同者，大有人在，非必將存摺、提款卡及手寫
    密碼條分開存放在不同地點或位置，待欲使用時再一一取出
    ，用畢旋即歸位，始謂符常規，被告隨身攜帶上開帳戶存摺
    、提款卡及手寫密碼條之行為，亦無何違常之處。況縱認被
    告上開所辯不足採信，基於刑事訴訟法第一百五十四條第二
    項立法及修法理由所揭櫫之無罪認定原則，被告並無自證無
    罪之義務，為保障被告人權，加重當事人進行主義色彩之張
    本，亦須由檢察官善盡舉證責任，提出足以證明被告有罪之
    積極證據，俾推翻無罪之認定，惟依卷證資料所示，檢察官
    並無提出任何積極證據證明被告有將其上開郵局帳戶之存摺
    、提款卡及手寫密碼條提供予公訴人所指「真實姓名年籍不
    詳之人，致該人所屬之詐欺集團成員可使用該帳戶遂行詐欺
    犯行」之事實，自不得僅以證人乙○○、丙○○遭詐騙時，
    係將款項轉帳匯入被告上開郵局帳戶中之結果，逕以推測及
    擬制之方法，遽認被告有在證人乙○○、丙○○遭詐騙轉帳
    匯款前之「九十三年十二月間之不詳時間」在「不詳地點」
    將上開郵局帳戶存摺、提款卡及手寫密碼條持交屬詐欺集團
    成員之「真實姓名年籍不詳之人」之幫助詐欺犯行。此外，
    復查無其他積極證據足證被告涉有公訴人所指之上開幫助詐
    欺犯行，自屬不能證明被告犯罪，揆諸前揭規定與判例意旨
    ，依法自應為無罪判決之諭知。
據上論斷，應依刑事訴訟法第三百零一條第一項，判決如主文。
本案經檢察官郭昭吟到庭執行職務。
中    華    民    國    95    年    3     月    24    日
                      臺灣臺北方法院刑事第十五庭
                          審判長法  官  周祖民
                                法  官  邱蓮華
                                法  官  吳麗英
上正本證明與原本無異。
如不服本判決，應於判決送達後10日內向本院提出上訴狀（應抄
附繕本）。告訴人或被害人如對於本判決不服者，應具備理由請
求檢察官上訴，其上訴期間之計算係以檢察官收受判決正本之日
期為準。
                                書記官  田華仁
中    華    民    國    95    年    3     月    24    日


司法院資訊處製作；財團法人民間司法改革基金會備份。
